臺灣高雄地方法院刑事判決　　　　　　　 96年度訴字第483號
公　訴　人　臺灣高雄地方法院檢察署檢察官
被　　　告　乙○○
　　　　　　　　　　　號3樓
上列被告因違反毒品危害防制條例案件，經檢察官提起公訴（95
年度毒偵字第8228號）及移送併辦（96年度毒偵字第1981號），
被告於本院準備程序進行中，就被訴犯罪事實為有罪之陳述，經
本院告知簡式審判程序意旨，並聽取公訴人及被告之意見後，本
院合議庭裁定由受命法官獨任依簡式審判程序審理，判決如下：
    主  文
乙○○施用第一級毒品，處有期徒刑柒月。
    事實及理由
一、本件犯罪事實及證據部分，除犯罪事實欄增列：「於95年9
    月22日起至96年4 月17日止，以每週均施用一、二次之頻率
    ，在高雄縣路竹鄉○○路88巷18號居處，以海洛因摻水注射
    針筒注射之方式，施用第一級毒品海洛因多次。」；證據欄
    增列：被告乙○○於本院審理時之自白臺灣檢驗科技股
    份有限公司濫用藥物尿液檢驗報告編號第KＺ000000000000號
    、尿液真實姓名對照表外，餘均引用檢察官起訴書及移送併
    辦意旨書之記載（詳如附件）。
二、本件被告乙○○所犯為死刑、無期徒刑或最輕本刑為3 年以
    上有期徒刑以外之罪，其於準備程序中就被訴事實為有罪之
    陳述，經法官告知簡式審判程序之旨，並聽取公訴人及被告
    之意見後，依刑事訴訟法第273 條之1 第1 項規定，裁定由
    受命法官獨任進行簡式審判程序，合先敘明。
三、
(一)按95年7 月1 日修正施行之刑法已刪除連續犯之規定，被告
    上開多次施用第一級毒品海洛因之犯行，本院爰審酌：1.毒
    品危害防制條例第2 條第1 項規定的毒品，本具有成癮性，
    故毒品危害防制條例所規定之施用毒品行為本質上應即具有
    因毒品成癮而反覆施用之性質；2.參酌最高法院95年度台上
    字第1079號判決揭示「刑事法若干犯罪行為態樣，本質上原
    具有反覆、延續實行之特徵，立法時既予特別歸類，定為犯
    罪構成要件之行為要素，則行為人基於概括之犯意，在密切
    接近之一定時、地持續實行之複次行為，倘依社會通念，於
    客觀上認為符合一個反覆、延續性之行為觀念者，於刑法評
    價上，即應僅成立一罪。學理上所稱「集合犯」之職業性、
    營業性或收集性等具有重複特質之犯罪均屬之，例如經營、
    從事業務、收集、販賣、製造、散布等行為概念者是」之意
    旨及最高法院71年台上字第2837號判例、92年度台上字第67
    44號判決意旨所揭示「行為人主觀上就同一犯罪構成事實，
    以單一行為之數個舉動接續進行，以實現一個犯罪構成要件
    ，侵害同一法益，客觀上亦認係實施一個犯罪行為」之接續
    犯概念觀之。毒品危害防制條例所規定處罰之施用毒品行為
    固具有反覆實施之性質，然各次施用毒品之行為係為滿足各
    單次毒癮發作所致，各次施用毒品行為係各自獨立，尚難認
    係同一行為之數次舉動，換言之，施用毒品行為與上揭接續
    犯之概念有別，而集合犯與連續犯之區別則在於立法者已將
    本質上具有反覆、延續實行之特徵予特別歸類而定為犯罪構
    成要件之行為要素，且依社會通念於客觀上認為符合一個反
    覆、延續性之行為觀念者即應僅成立集合犯之一罪，反之則
    係連續犯，準此，毒品危害防制條例既依成癮性、濫用性及
    對社會危害性而將毒品分為四級，且僅規定處罰施用第一、
    二級毒品，足見毒品危害防制條例所處罰施用第一、二級毒
    品，其構成要件之行為要素係具有成癮、濫用之反覆、延續
    實行。本案被告自95年9 月22日起至96年4 月17日止，以每
    週均施用一、二次之頻率，在高雄縣路竹鄉○○路88巷18號
    居處，均以海洛因摻水注射針筒注射之方式，持續不間斷的
    施用第一級毒品海洛因，在時、空上，具密接關係，則被告
    之各該施用第一級毒品海洛因之犯行間，顯係出於反覆、延
    續施用該種毒品之單一行為決意至明，從而在行為概念上，
    應評價認係包括一罪之集合犯，較符合社會通念，也較為合
    理。至公訴人雖未就被告95年9 月22日以後之施用毒品犯行
    （即移送併辦部分）於起訴書犯罪事實欄中敘明，惟該部分
    行為與已敘及部分，有集合犯之裁判上一罪關係，已如前述
    ，為起訴效力所及，本院自得併予審理。
(二)核被告所為施用第一級毒品海洛因之行為，係犯毒品危害防
    制條例第10條第1 項之施用第一級毒品海洛因罪。其持有第
    一級毒品海洛因之低度行為，為施用第一級毒品海洛因之高
    度行為所吸收，不另論罪。本院爰審酌被告經觀察、勒戒後
    ，仍未能戒絕其毒癮而再度違犯施用毒品罪，足證前開保安
    處分措施難以矯治其惡性，惟念其於犯罪後坦承犯行，態度
    良好，及所犯並非危害他人等一切情狀，量處如主文所示之
    刑，以資懲儆。
四、退併辦部分：
    併案意旨（臺灣高雄地方法院檢察署96年度毒偵字第4454號
    ）另以：被告基於施用第二級毒品甲基安非他命之犯意，於
    96年4 月17日下午3 時25分許回溯24小時內某時，在不詳地
    點，以不詳方法，施用第二級毒品1 次，嗣經警查獲。因認
    被告涉犯同條例第10條第2 項施用第二級毒品罪嫌等語。惟
    按被告本件經提起公訴之犯行係施用第一級毒品海洛因罪，
    與併案之施用第二級毒品罪間，犯意各別，行為互殊，所犯
    法條不同，應予分論併罰者，是並無集合犯之一罪關係，自
    非起訴效力所及，本院無從併予審理，應退由檢察官依法處
    理，併予明。
據上論斷，應依刑事訴訟法第273條之1第1項、第284條之1、第2
99條第1 項前段、第310 條之2 、第454 條第2 項，毒品危害防
制條例第10條第1 項，判決如主文。
本案經檢察官甲○○到庭執行職務。
中　　華　　民　　國　　96　　年　　7 　　月　　6 　　日
                  刑事第十一庭  法　官　吳金芳
以上正本證明與原本無異。
如不服本判決應於收受本判決後10日內向本院提出上訴書狀，其
未敘述上訴理由者，並得於提起上訴後10日內向本院補提理由書
狀（均須按他造當事人之人數附繕本）「切勿逕送上級法院」。
中　　華　　民　　國　　96　　年　　7 　　月　　10　　日
　　　　　　　　　　　          書記官  周美
附錄本判決論罪科刑法條：
毒品危害防制條例第10條
施用第一級毒品者，處 6 月以上 5 年以下有期徒刑。
施用第二級毒品者，處 3 年以下有期徒刑。
附件：
